臺灣高等法院民事判決　九十三年度家上字第七八號
　　上　訴　人　　乙○○
　　被 上 訴人　　甲○○
右當事人間離婚事件，上訴人對於中華民國九十二年十二月二十三日臺灣士林地方法
院九十二年度婚字第六四四號第一審判決提起上訴，經本院於民國九十三年六月二十
九日言詞辯論終結，判決如下：
    主    文
上訴駁回。
第二審訴訟費用由上訴人負擔。
    事    實
甲、上訴人方面：
一、聲明：
  (一)原判決廢棄。
  (二)駁回被上訴人在第一審之訴。
二、陳述：除與原判決記載相同者，茲引用之外，補稱：因上訴人以水電施工維生，
    未能於固定時間上下班，致影響家庭生活，被上訴人之主張及二子之證言乃因上
    訴人之收入不如以往為肇因。
三、證據：援用第一審所提證據。
乙、被上訴人方面：
一、聲明：駁回上訴。
二、陳述：除與原判決記載相同者，茲引用之外，補稱：上訴人常在半夜借酒裝瘋，
    並以言語辱罵被上訴人，上訴人於兩造結婚之後就有酗酒之問題，但近二、三年
    特別嚴重。
三、證據：援用第一審所提證據。
    理    由
一、被上訴人主張：兩造於民國六十八年十一月五日結婚，惟上訴人有酗酒惡習，經
    常於午夜十二點後藉酒裝瘋，將已熟睡之家人吵醒，並以各種不堪入耳之穢言穢
    語辱罵被上訴人及二名兒子，兩造所生之子劉峻瑋即因不堪長期承受上訴人之精
    神暴力，患有重度憂鬱症，上訴人於兩造結婚之後就有酗酒之問題，但近二、三
    年特別嚴重，從九十二年五、六月間起，上訴人一個星期大約就會有二、三次用
    三字經罵被上訴人及家人，其行為業已造成兩造間婚姻之破裂，被上訴人已無法
    再與上訴人繼續共同生活等情，因本於民法第一千零五十二條第二項具有難以維
    持婚姻之重大事由，求為准兩造離婚之判決。
二、上訴人則以：上訴人以水電施工維生，未能於固定時間上下班，致影響家庭生活
    ，近因景氣不好，才喝酒，工作累了回家時喝喝酒，被上訴人所以提起本訴，係
    因上訴人收入不如以往等語，資為抗辯。
三、兩造係夫妻，於六十八年十一月五日結婚，育有長子劉峻瑋、次子劉柏伸，均已
    成年，為兩造所不爭執，並有
    真實。
四、按有民法第一千零五十二條第一項以外之重大事由，難以維持婚姻者，夫妻之一
    方，得請求離婚，同法條第二項前段定有明文。
五、上訴人主張：上訴人有酗酒惡習，經常於午夜十二點後藉酒裝瘋，將已熟睡之被
    上訴人吵醒，並辱罵被上訴人及二名兒子，兩造所生之子劉峻瑋已因不堪長期承
    受上訴人之酗酒之惡習，患有重度憂鬱症，上訴人於兩造結婚之後就有酗酒之問
    題，但近二、三年特別嚴重，從九十二年五、六月間起，上訴人一個星期大約就
    會有二、三次用三字經罵被上訴人及家人，上訴人之行為業已造成兩造間婚姻之
    破裂等語，為被上訴人所否認，並以前開情辭置辯。經查：兩造長子劉峻瑋於原
    審九十二年十二月九日言詞辯論時證稱：上訴人自證人年幼時起，即經常在三更
    半夜喝酒，且十次有八次都會醉，喝醉了就會大呼小叫，罵証人兄弟及媽媽一些
    三字經及一些不堪入耳的話，最長曾罵過一小時，最少也會罵五分鐘，這種情形
    大約一星期都會有二次發生，可能是害怕上訴人罵人的陰影，證人患有憂鬱症，
    只要上訴人一罵人，證人晚上就會睡不著，小時候證人及家人經常已睡著，還被
    叫起來罵，還要舉水桶及水管等情。兩造次子劉柏伸亦於原審證稱：上訴人經常
    喝酒，三更半夜回到家，無理由就會罵媽媽，半夜十二點過後都會有一些莫名其
    妙的動作，玩打火機、洗廁所等，讓家人無法睡覺，還有一次，上訴人在玩電話
    免持聽筒擴音，重覆撥號，媽媽就經常在三更半夜被罵了幾個小時，如果上訴人
    罵得很兇，我們會站出來，但上訴人就會罵三字經，說媽媽沒有把證人教好，可
    能是爸爸在外面受了委屈，但不應該經常喝酒回來後無故罵人，上訴人最近會在
    半夜二、三點玩手機鈴聲，證人都受不了了，吵到不可開交，跟上訴人吵，上訴
    人不理會，我們對罵，媽媽勸證人，但上訴人都不理會，證人是家裡年紀最小的
    ，都是忍到媽媽及哥哥都不出來講，才出來講，上訴人是做水電的工作，有一天
    沒一天的工作，都睡覺到中午才騎機車出門，半夜喝醉又回來鬧，證人覺得媽媽
    很不值得，上訴人對家庭都沒有負責任，證人小時候上訴人經常不在家，都在喝
    酒等情（參原法院九十二年十二月九日言詞辯論筆錄）屬實。兩造之二子與兩造
    共同生活，對兩造間互動最為明瞭，與上訴人係父子關係，當不致誣陷，上訴人
    空言否認，所辯喝酒是工作累了回家才喝，因以水電施工維生，未能於固定時間
    上下班，致影響家庭生活，家人所以如此陳述，係因景氣不佳，上訴人收入減少
    云云，自不足採信，堪認被上訴人之主張為真實。
六、婚姻係以夫妻之共同生活為目的，配偶應互相協力保持其共同生活之圓滿、安全
    及幸福，因而夫妻應互相尊重以增進情感之和諧，而上訴人經常三更半夜酗酒，
    於深夜擾亂被上訴人睡眠，並常以言語辱罵被上訴人，上訴人於兩造結婚之後即
    有酗酒之問題，近二、三年尤為嚴重，且自九十二年五、六月間起，上訴人一個
    星期大約就會有二、三次用三字經罵被上訴人及家人，已如前述，足認上訴人行
    為對於家庭生活之美滿幸福，有所妨礙，客觀上已達於動搖夫妻共同生活，兩造
    婚姻關係因而產生破綻，難以維持，而此難以維持婚姻之重大事由，係可歸責於
    上訴人，從而，被上訴人依民法第一千零五十二條第二項之規定，據以請求判決
    離婚，為有理由，應予准許。原審判命准兩造離婚，於法並無不合。上訴意旨指
    摘原判決不當，聲明廢棄改判，為無理由，應予駁回。
七、據上論結，本件上訴為無理由。依民事訴訟法第四百四十九條第一項、第七十八
    條，判決如主文。
中　　　華　　　民　　　國　　九十三　　年　　　七　　　月　   十三　　　日
                              民事第十一庭
                                  審判長法  官  黃  熙  嫣
                                        法　官  鄭  傑  夫
                                        法  官  游  婷  麟
正本係照原本作成。
如不服本判決，應於收受送達後二十日內向本院提出上訴書狀，其未表明上訴理由者
，應於提出上訴後二十日內向本院補提理由書狀（均須按他造當事人之人數附繕本）
上訴時應提出委任律師或具有律師資格之人之委任狀；委任有律師資格者，另應附具
律師資格證書及釋明委任人與受任人有民事訴訟法第四百六十六條之一第一項但書或
第二項（詳附註）所定關係之釋明文書影本。
中　　　華　　　民　　　國　　九十三　　年　　　七　　　月　　 十四 　　日
　　　　　　　　　　　　　　　　　　　　書記官  林  初  枝
附註：
民事訴訟法第四百六十六條之一（第一項、第二項）：
對於第二審判決上訴，上訴人應委任律師為訴訟代理人。但上訴人或其他法定代理人
具有律師資格者，不在此限。
上訴人之配偶、三親等內之血親、二親等內之姻親，或上訴人為法人、中央或地方機
關時，其所屬專任人員具有律師資格並經法院認為適當者，亦得為第三審訴訟代理人
。
